臺灣臺南地方法院家事判決　九十三年度婚字第四三七號
　　原告　甲○○
　　被告　乙○○
右當事人間請求離婚事件，經本院於民國九十三年八月二十四日言詞辯論終結，判決
如左：
    主      文
原告之訴駁回。
訴訟費用由原告負擔。
    事實及理由
一、原告主張：
（一）被告乙○○與原告甲○○係夫妻關係，兩造前曾共同經營安麗產品直銷生意，
      生活一直很平順，感情尚稱融洽，惟被告於五、六年前自行決定獨自前往大陸
      經商，然幾年下來仍是事業無成，而被告前往大陸經商期間，從未給付任何生
      活費予原告及子女，嗣被告於九十二年九月（或十月）間結束在大陸的工作，
      返回台灣居住，然被告回台灣後從未上班或工作，且性情丕變脾氣暴躁，甚者
      每日外出酗酒，每每於酒後回家即無理取鬧並無端辱罵或毆打原告。
（二）九十三年四月二十五日當天，原告因感冒咳嗽身體已極為不適，惟被告非但不
      關心，且反而在半夜喝完酒回家後，以原告咳嗽聲吵到他為由，率爾出手毆打
      原告，致原告受有左上臂挫傷（三點五ｘ二公分）之傷害。再於九十三年四月
      三十日凌晨一時三十分左右，被告打電話給原告，要求原告去酒店載他回家，
      原告因已經上床睡覺而拒絕，被告約半小時後回到家，一進門即亂摔東西，且
      作勢要毆打原告，並恫嚇要打死原告，原告因極度害怕遂跑回娘家，原告回到
      娘家後即打電話給兒子陳盈舟，請其回家查看被告之情況，詎陳盈舟回到家後
      ，竟遭被告打傷，原告於是再打電話給被告之弟陳銘益，請其前去勸說安撫被
      告，陳銘益與女友金佳臻一同前去將被告先載至其永康住處，因被告仍吵鬧不
      休，陳銘益乃前往原告娘家接原告後，一同將被告送至官田鄉二鎮村二姐陳麗
      敬家中（此時已是四月三十日早上六時三十分左右），希望二姐能幫忙規勸被
      告，然到達二姐家後，被告依舊吵鬧不休，陳麗敬遂叫原告及陳銘益先行回台
      南，並將被告留在她那裡（二姐家），欲待其酒醒後，再好好勸勸他，惟被告
      仍不聽規勸，隨後又自行搭火車返回台南，回到台南後又與朋友在夏林路一家
      日本料理店內喝酒，並打電話叫陳銘益幫其送東西過去，陳銘益見被告仍斷續
      飲酒乃提議由他準備酒菜兩兄弟回家喝酒，原想伺機勸說被告，不料喝到一半
      時，被告又恫稱要把原告打死，要放火燒房子等語，陳銘益雖百般好意相勸，
      更引發被告不滿，並發生衝突，原告見狀即打電話報警（華平派出所），派出
      所亦派警員前來了解情形，並將被告帶回警局。此後，被告依舊不改其酗酒之
      惡習，且每每酒後回家就無理取鬧，並對原告辱罵或摔東西或要毆打原告，致
      原告每天處於被告暴力威脅之恐懼陰影中，此情況有兩造之子女陳盈舟、陳盈
      汝及陳銘益、金佳臻均可資證明。
（三）按「夫妻之一方受他方不堪同居之虐待者」，得向法院請求離婚，民法第一千
      零五十二條第一項第三款定有明文。本件被告對原告之身體健康非但漠不關心
      ，且竟僅因原告咳嗽即出手毆打原告，此外，被告因酗酒成習，且屢屢於酒後
      無端毆打、恐嚇原告，致原告長期處於暴力陰影中，此種婚姻生活，任誰都無
      法忍受，從而，被告對原告所加諸之身體、精神傷害實已達不堪同居之程度。
      再者，「有前項以外之重大事由，難以維持婚姻者，夫妻之一方得請求離婚」
      ，民法第一千零五十二條第二項定有明文。本件縱認尚不足構成民法第一千零
      五十二條第一項第三款之離婚原因，惟被告因酗酒成習且酒後即無端對原告辱
      罵、恫嚇、毆打，顯見其對原告根本毫無夫妻之情義，而原告長期處於被告暴
      力威脅之中，已身心俱疲，實無法再繼續與被告繼續婚姻生活，因此縱認本件
      尚不符合民法第一千零五十二條第一項第三款之離婚事由，亦應認兩造之間存
      有重大事由而無法繼續婚姻共同生活，從而原告亦得以民法第一千零五十二條
      第二項規定，聲明請求准原告與被告離婚，訴訟費用由被告負擔。
二、被告抗辯：
    被告否認原告所述，兩造吵架皆係起因於被告喝酒後，被告請原告載被告回家，
    原告的口氣都不好，才會發生口角，而吵架時本來就什麼話都說的出來，被告並
    無恫嚇原告之意，且被告從未毆打過原告，爰聲明請求駁回原告之訴。
三、兩造所不爭執事項：
（一）原告與被告係夫妻關係，業據提出戶籍謄本為憑，復為被告所不爭執，堪信為
      真實。
四、得心證之理由：
（一）按民法第一千零五十二條第一項第三款所稱「不堪同居之虐待」，應就具體事
      件，衡量夫妻之一方受他方虐待所受侵害之嚴重性，斟酌當事人之教育程度、
      社會地位及其他情事，是否已危及婚姻關係之維繫以為斷。本件原告主張被告
      於九十二年九月（或十月）間結束在大陸的工作，返回台灣居住，然被告回台
      灣後從未上班或工作，性情丕變脾氣暴躁，甚者每日外出酗酒，每每於酒後回
      家即無理取鬧並無端辱罵或毆打原告。九十三年四月二十五日當天，原告因感
      冒咳嗽身體不適，被告在半夜喝完酒回家後，以原告咳嗽聲吵到他為由，率爾
      出手毆打原告，致原告受有左上臂挫傷（三點五ｘ二公分）之傷害。再於九十
      三年四月三十日凌晨一時三十分左右，被告打電話給原告，要求原告去酒店載
      他回家，原告因已經上床睡覺而拒絕，被告回家後亂摔東西，且作勢要毆打原
      告，並恫嚇要打死原告等情，雖提出診斷證明書一紙為證，惟為被告所否認，
      並以兩造吵架皆係起因於被告喝酒後，被告請原告載被告回家，原告的口氣都
      不好，才會發生口角，而吵架時本來就什麼話都說的出來，被告並無恫嚇原告
      之意，且被告從未毆打過原告等語，茲為抗辯。經查，診斷證明書僅能證明有
      受傷，不能證明何人所為，原告復未提出提出其他具體事證，證明其所受之傷
      確係被告所為，自難僅此即認定被告有毆打原告之實；況縱原告主張此次被告
      有毆打原告之情事為真，亦僅能證明被告曾毆打過原告一次，故原告主張被告
      經常無端毆打原告，尚難憑採。又雖證人即兩造之子陳盈舟證述「父親到大陸
      約三年，之前比較常在大陸，最近才比較有回來，父親喝完酒會鬧，父親喝酒
      ，要順著他的意，不然就會鬧，如在外喝酒不想開車，會叫人開車去載他，媽
      媽不肯去載他，就會發生爭執，父親有時候會鬧的很厲害，不讓人睡覺」及證
      人即兩造之女陳盈汝證稱「父母親本來個性就不合，媽媽還曾經去看神經科醫
      生，爸爸可能為了面子問題，不要離婚，可能會提出不合理的要求，爸爸之前
      幾乎每天喝酒，直到知道要來法院才有改進，但爸爸現在講話會有恐嚇姓，父
      親之前幾乎每天喝酒，直到知道要來法院才有改進，但爸爸現在講話會有恐嚇
      性，父親之前是職業軍人比較專制，小孩、老婆都要聽他的話，如爸爸沒有喝
      酒，還好還算正常」等語（均見本院九十三年七月二十七日言詞辯論筆錄），
      惟查，僅就證人之證詞並無法知悉被告即吵鬧之情節是否已逾越夫妻間通常能
      忍受之程度？亦無法判斷原告所受侵害之嚴重性是否逾越夫妻通常所能忍受之
      程度而有侵害人格尊嚴與人身安全？綜上所述，原告既不能證明被告對其有何
      暴力或精神方面之嚴重虐待，縱原告於九十三年四月二十五日所受傷害確為被
      告所為，亦僅為左上臂挫傷（三點五ｘ二公分）之程度，自難採信原告主張已
      受被告不堪同居之虐待為真實。從而，原告以受有被告不堪同居之虐待為由訴
      請離婚，為無理由，不應准許。
（二）原告另主張被告因酗酒成習且酒後即無端對原告辱罵、恫嚇、毆打，顯見其對
      原告根本毫無夫妻之情義，而原告長期處於被告暴力威脅之中，已身心俱疲，
      實無法再繼續與被告共營婚姻生活，因認兩造間存有不能維持婚姻之重大事由
      云云，均為被告所否認。按當事人主張於己有利之事實者，就其事實有舉證之
      責任，民事訴訟法第二百七十七條定有明文。經查，原告前揭主張，均因欠缺
      事證加以證明而難以採信，業如前述，自難據原告前揭主張，而認兩造間有民
      法第一千零五十二條第二項之重大事由存在。故原告依民法第一千零五十二條
      第二項之規定，認兩造間有難以維持婚姻之重大事由請求判決離婚，並無理由
      ，不應准許。
（三）綜上所述，原告主張，均不足採信。從而，原告以受有被告不堪同居之虐待及
      兩造間有難以維持婚姻之重大事由為由，請求判決兩造離婚，並無理由，不應
      准許，應予駁回。
五、結論：原告之訴，為無理由，依民事訴訟法第七十八條，判決如主文。
中      華      民      國    九  十  三    年    九    月      七      日
                                    臺灣臺南地方法院家事庭
~B法      官　王  獻  楠
右為正本係照原本作成。
如對本判決上訴，須於判決送達後二十日內向本院提出上訴狀。
中      華      民      國    九  十  三    年    九    月      七      日
~B法院書記官　王  志  銘
